臺灣高等法院高雄分院刑事判決　　　　94年度交上易字第40號
上　訴　人　臺灣屏東地方法院檢察署檢察官
上　訴　人
即　被　告　甲○○
選任辯護人　趙怡莊　律師
上列上訴人因被告過失致死案件，不服臺灣屏東地方法院94年度
交訴字第37號中華民國94年5 月17日第一審判決（起訴案號：臺
灣屏東地方法院檢察署94年度偵字第715 號），提起上訴，本院
判決如下：
     主  文
上訴駁回。
甲○○緩刑貳年。
     事  實
一、甲○○於民國94年1 月13日7 時20分許，駕駛車牌號碼XA-7
    846 號自小客車，沿屏東縣南州鄉（起訴書誤載為潮州鎮○
    ○○路（即屏187 號公路）由東往西方向行駛，途經三民路
    與某產業道路之無號誌T 型路口（即上開公路18.9公里處）
    時，本應注意行車速度依速限標誌之規定，及行經無號誌之
    交岔路口，應減速慢行，作隨時停車之準備，且應注意車前
    狀況，並隨時採取必要之安全措施，而當時天候晴，有晨光
    ，路面乾燥、無缺陷、亦無障礙物，視距良好，依當時情形
    並無不能注意之情事，竟疏未注意該路段之最高時速限制為
    60 公 里，仍以時速70公里以上之速度超速行駛，至該T 型
    路口時猶未減速慢行，亦疏未注意車前狀況，採取必要之安
    全措施，適有黃東連騎乘車牌號碼DGK-135 號輕型機車，沿
    該產業道路由北往南方向行駛至該T 型路口時，本亦應注意
    車前狀況，並隨時採取必要之安全措施，及應注意支線道車
    應暫停讓幹線道車先行之規定，而依當時情形並無不能注意
    之情事，亦疏未注意車前狀況，未暫停讓幹線道車先行，即
    貿然通過該路口，甲○○見狀，因車速過快閃煞不及，撞擊
    黃東連所騎乘機車左側，致黃東連人車倒地，受有頭部外傷
    、腦挫傷、頭皮裂傷、右脛腓骨骨折、左耳裂傷、左足裂傷
    、右小腿多處裂傷、多處擦傷等傷害，嗣經警據報前往現場
    處理，甲○○於肇事後在有偵查犯罪職權之公務員查知其犯
    罪前，主動向接獲報案到現場處理之屏東縣警察局東港分局
    警員陳明其為肇事者及肇事經過而接受裁判，黃東連則經送
    醫急救後於同日8 時58分許，因頭部外傷合併腦挫傷、左耳
    出血、右小腿骨折不治死亡。
二、案經臺灣屏東地方法院檢察署檢察官據報相驗後主動偵查起
    訴。
     理  由
一、訊據上訴人即被告甲○○（下稱被告）坦承有於前揭時地駕
    駛前揭自小客車不慎撞擊黃東連所騎乘之機車，致黃東連因
    頭部受創合併腦出血、左耳出血、右小腿骨折等傷害，經送
    醫急救仍傷重不治死亡等情，惟矢口否認有超速行駛之事云
    云。
二、經查：上開車禍發生經過，業經被告供承不諱，並有肇事現
    場略圖、道路交通事故現場圖、道路交通事故調查報告表、
    診斷證明書各1 紙及相片20幀在卷足憑；且被害人黃東連係
    因本件車禍致因頭部外傷合併腦挫傷、左耳出血、右小腿骨
    折多處裂傷經送醫後仍不治死亡，業經臺灣屏東地方法院檢
    察署檢察官督同檢驗員相驗明確，有勘驗筆錄、鑑定驗斷書
    及相驗屍體證明書各1 份附卷可稽，堪信被告之自白與事實
    相符。
三、按上開肇事路段速限為時速60公里，有道路交通事故調查報
    告表在卷足憑。另依卷附道路交通事故現場圖之記載，肇事
    現場留有左煞車痕41.3公尺、右煞車痕40公尺，對照辯護人
    所提出之煞車安全距離表，其上載有二數據，其一為「反應
    距離」、一為「煞車所需距離」，車速70公里時其「反應距
    離」為19公尺；「煞車所需距離」為39公尺，足徵被告所駕
    駛之自小客車於肇事前之車速高達70公里以上，顯已逾越該
    路段速限為時速60公里之限制，至為明確。被告及辯護人一
    再堅稱依上述煞車痕距離顯示其車速並未逾60公里云云。經
    查上開煞車安全距離表列時速60公里時所示「44公尺」是「
    反應距離17公尺」加上「煞車所需距離27公尺」而來，亦即
    時速60公里時其煞車所需距離為27公尺，並非44公尺，被告
    前揭辯詞，顯有誤會，殊不足採。
四、按行車速度依速限標誌之規定；行經無號誌之交岔路口，應
    減速慢行，作隨時停車之準備，道路交通安全規則第93條第
    1 項定有明文；又汽車行駛時，駕駛人應注意車前狀況，並
    隨時採取必要之安全措施，道路交通安全規則第94條第3 項
    亦定有明文。被告考領有普通小型車駕駛執照，理應知悉上
    開交通安全規則，而依當時狀況，並無不能注意之情事，竟
    於駕車行經上開無號誌之T 型路口時，疏未注意該路段速限
    為時速60公里，仍以時速70公里以上之速度超速行駛，至該
    T 型路口時猶未減速慢行，亦疏未注意車前狀況，採取必要
    之安全措施，仍以時速70公里以上之速度超速行駛，以致肇
    事，被告之駕駛行為顯有過失；且被害人黃東連因本件車禍
    死亡，與被告之過失行為間並有相當因果關係，至堪認定。
    雖被害人亦疏未注意車前狀況，未暫停讓幹線道車先行，致
    發生本件車禍，亦有過失，然仍不能因此而解免被告應負之
    罪責。
五、被告於原審審理時聲請就本件交通事故送請鑑定云云，惟查
    ：依肇事現場所留2 道煞車痕各為40公尺、41.3公尺一情，
    對照卷附煞車安全距離表，已知被告肇事當時車速已超過70
    公里，已詳述如前，再參酌被告所駕車輛之車頭嚴重毀損、
    擋風玻璃碎裂、前車頂凹陷；被害人機車遭撞擊後之位置距
    離該路口將近有50多公尺之遠，此有卷附道路交通事故現場
    圖及現場相片可證，顯見本件車禍撞擊力之大，足認被告確
    係以高速駕車前行而於通過上述無號誌之T 型路口時未減速
    慢行，亦未注意車前狀況，採取必要之安全措施，以致肇事
    ，堪認被告對於本件車禍之發生顯有過失，故本件車禍事故
    無送請鑑定之必要，併此敘明。
六、核被告所為，係犯刑法第276 條第1 項之過失致人於死罪。
    又被告於肇事後在有偵查犯罪職權之公務員查知其犯罪前，
    主動向接獲報案到現場處理之屏東縣警察局東港分局警員陳
    明其為肇事者及肇事經過而接受裁判等情，有屏東縣警察局
    東港分局道路交通事故肇事人自首情形紀錄表1 紙（見相驗
    卷第15頁）在卷可稽，爰依刑法第62條前段之規定減輕其刑
    。
七、原審認被告罪證明確，因而適用刑法第276 條第1 項、第62
    條前段，罰金罰鍰提高標準條例第1 條前段規定，並審酌被
    告犯罪之動機、目的、手段，過失之程度，造成之損害，且
    尚未與被害人家屬達成和解，惟犯罪後尚知坦承態度良好等
    一切情狀，量處有期徒刑7 月。其認事用法，核無不合，量
    刑亦屬允當。被告上訴意旨認原判決量刑過重；檢察官上訴
    認原判決量刑過輕，指摘原判決不當，均無理由，應予駁回
    。
八、末查被告前未曾受有期徒刑以上刑之宣告，有臺灣高等法院
    被告前案紀錄表在卷可查，且本案為過失犯，被告於本院審
    理中以和被害人家屬達成調解，賠償被害人家屬，有調解筆
    錄可按，被告經此偵審程序及罪刑之宣告，當知所警惕，信
    無再犯之虞，本院因認所受宣告刑以暫不執行為適當，爰併
    予宣告緩刑2 年，以啟自新。
據上論斷，應依刑事訴訟法第368 條，刑法第74條第1 款，判決
如主文。
本案經檢察官姜麗儒到庭執行職務。
中　　華　　民　　國　　94　　年　　10　　月　　12　　日
                  刑事第七庭    審判長法  官   莊飛宗
                                      法  官   蔡國
                                      法  官   黃三友
以上正本證明與原本無異。
不得上訴。
中　　華　　民　　國　　94　　年　　10　　月　　13　　日
　　　　　　　　　　　　　　　　　　　書記官   黃玉珠
附錄本判決論罪科刑法條：
中華民國刑法第276條第1項
因過失致人於死者，處2 年以下有期徒刑、拘役或2,000 元以下
罰金。
